臺灣高等法院刑事判決　　　　　　　　 94年度上重訴字第9號
上　訴　人
即　被　告　乙○○
指定辯護人　本院公設辯護人甲○○
上列上訴人因毒品危害防制條例案件，不服臺灣桃園地方法院93
年度重訴字第47號，中華民國94年1月20日第一審判決 （起訴案
號：臺灣桃園地方法院檢察署93年度偵字第8083號及；暨移送本
院併辦案號：臺灣雲林地方法院檢察署93年度偵字第2563號），
提起上訴，本院判決如下：
    主  文
上訴駁回。
    事  實
一、乙○○（綽號「大隻」）曾於報關行工作，從事現場報關業
    務，於民國93年2月（原判決誤植3月）間，在中國大陸珠海
    地區，透過綽號「小白」（乙○○另稱其為「何瑞逢」，以
    下均稱「小白」）之成年人之介紹，而認識成年人綽號「劉
    董」或「劉仔」（乙○○稱之是劉彥巖，以下均稱「劉董」
    ）之人，並自「小白」處知悉「劉董」欲以空運方式，自大
    陸地區運輸第一級毒品海洛因至臺灣地區販售，需人為其安
    排通關事宜，事成後願支付新台幣（下同）300萬元 （即每
    公斤海洛因15萬元）。乙○○明知海洛因為毒品危害防制條
    例管制之第一級毒品，亦係行政院依懲治走私條例第2條第4
    項所公告「管制物品項目及其數額」 甲項第4款之管制進出
    口物品，不得運輸及私運，惟因積欠他人債務，需款孔急，
    竟仍在大陸地區某處應允為「劉董」安排，並與「小白」、
    「劉董」（二人現由警方追緝中）共同基於走私、運輸第一
    級毒品海洛因毒品之犯意聯絡，共同謀議由「劉董」負責在
    大陸地區採購毒品海洛因，並將海洛因混入蘇打粉後，再運
    至乙○○所找之出口商在香港之倉庫，委託該出口商以空運
    託運之方式運入臺灣地區，乙○○則在臺灣負責安排蘇打粉
    進口通關事宜，「小白」負責承租倉庫以供毒品運抵臺灣後
    之儲存，並負責毒品販賣等事宜。三人謀妥後，乙○○與「
    小白」隨即於93年3月底、4月初陸續返回臺灣，乙○○並自
    「劉董」取得現金50萬元，後由乙○○先至臺北市○○○路
    ○段81號6樓吉仁運通股份有限公司（下稱吉仁公司），向該
    公司不知情之空運部經理富瑞莉詢問有關進口物品之相關規
    定，並表示要委託吉仁公司進口漂白粉及滅火器用乾粉等物
    品，及借用吉仁公司香港分公司的出口牌出貨，富瑞莉因不
    知情而答應乙○○之委託；嗣乙○○於93年 4月初某日偕同
    「小白」至吉仁公司之前開住址，向富瑞莉表示貨主為「小
    白」，而由「小白」出具切結書，表明「本人何瑞逢自香港
    進口漂白粉乙批，由於香港沒有公司行號，故向吉仁通運（
    股）公司香港分公司HKC SHIPPING LTD. 借出口牌‧‧‧」
    ，正式委由不知情之吉仁公司代為處理前開貨物報關事宜。
    乙○○又於93年 4月中旬，透過其不知情之舅舅林茂松（已
    由檢察官為不起訴處分確定），以貨物完稅價格3%為報酬，
    向亦不知情之明慶貿易股份有限公司（下稱明慶公司）負責
    人陳明取得蓋有明慶公司為進口人之貨物進口委任書一紙，
    欲以明慶公司名義申報進口蘇打粉；「小白」則向某不知情
    之房東承租坐落於高雄縣鳳山市○○路180 號倉庫，並找不
    知情之小弟張峻明（綽號「阿明」，已由檢察官為不起訴處
    分確定）看管該倉庫及接收貨物。乙○○與「小白」、「劉
    董」為測試渠等是否為查緝單位所注意，乃先於93年 5月15
    日、5月13日及5月17日，分別運回14桶漂白粉（海運）、78
    桶蘇打粉及30桶蘇打粉（均為空運），並由吉仁公司委由不
    知情之加達貨運公司運送至前揭高雄縣鳳山市倉庫，由張峻
    明收貨。「劉董」在確認安全無虞後，即於93年5月17日至5
    月20日前某日，找三名有共同犯意聯絡之真實姓名、年籍均
    不詳之大陸地區成年男子，將 2桶裝有海洛因之白桶及78桶
    白桶裝蘇打粉運至吉仁公司香港分公司HKC SHIPPING LTD.
    位於香港之倉庫，由不知情之吉仁公司人員再將前開80桶白
    桶裝之物品交由不知情之長榮航空公司人員，由長榮航空公
    司於5月20日以ＢＲ852號班機運送至臺灣中正國際機場貨運
    站。乙○○在取得吉仁公司通知上揭蘇打粉將於 5月20日上
    午11時至下午1時之間運回臺灣中正機場，即在93年5月19日
    下午購買翌（20）日之機票，欲在前揭海洛因進口後由中正
    機場離境，以免海洛因遭查緝後被逮捕；乙○○並撥打電話
    通知「小白」貨物到站時間，及以電話通知張峻明，要其引
    導不知情之加達貨運公司司機將該批貨品運至前揭倉庫。因
    乙○○運輸毒品之事，早已為檢調單位所鎖定，由臺灣雲林
    地方法院檢察署及臺灣桃園地方法院檢察署檢察官共同指揮
    法務部調查局中部地區機動工作組、保三總隊、豐原憲兵隊
    、海巡署臺中機動查緝隊、航空警察局、雲林縣警察局斗六
    分局、臺中縣警察局刑警隊、財政部臺北、高雄關稅局等專
    案小組人員，緊急通知桃園中正機場之海關人員注意檢查，
    而於當日下午 1時50分許，在桃園縣大園鄉中正機場第二航
    廈出境證照查驗室拘提乙○○到案，並扣押上開貨物；乙○
    ○在中正機場第二航廈出境證照查驗室為法務部調查局中部
    地區機動工作組偵查員拘提後，自知其運輸海洛因之事已被
    監控，乃主動向偵查員李華君表示海洛因藏在編號6號及8號
    之白桶內。而專案小組之另組人員並同步在高雄縣鳳山市○
    ○路180號前拘提張峻明；隨後又於當日下午3時45分許，在
    臺北市○○區○○路260號5樓拘提林茂松到案，「小白」知
    悉後則未如期返國而逃匿中國大陸。後法務部調查局中部地
    區機動工作組人員將上揭扣押之貨物運回其中部地區機動工
    作組內清查後，果然在前開貨物編號6號及8號之白桶內查獲
    毒品海洛因（合計淨重19,700公克【空包裝重31,000公克】
    ，純度71.95﹪，純質淨重14,174公克 ）。乙○○被帶至法
    務部調查局中部地區機動工作組接受調查時，向偵查員表示
    其對於
    本件事情深感懊悔，並積極配合偵查員調查，供出找其共同
    運輸海洛因之人為「小白」及「劉董」。
二、案經臺灣桃園地方法院檢察署檢察官與臺灣雲林地方法院檢
    察署檢察官共同指揮法務部調查局中部地區機動工作組及台
    中縣警察局調查後，移送臺灣桃園地方法院檢察署檢察官偵
    查起訴暨移送本院合一審理。
    理  由
一、訊據被告乙○○對於上揭犯罪事實，於原審及本院審理中均
    坦承不諱（見原審第15至17頁、36頁、38頁、202至209頁、
    本院卷第35至39頁、62至65頁），核與其在法務部調查局中
    部地區機動工作組調查時及檢察官偵訊時所自白之情形相符
    （見偵字第8083號偵查卷第4至7頁、82至84頁、103至104頁
    、107頁 ），並與證人林茂松、張峻明、富瑞莉等人於原審
    審理時所證述之情節互核一致（見原審卷第65至77頁、第77
    至83頁、第56至64頁、第84至88頁），且有法務部調查局中
    部地區機動工作組扣押筆錄及扣押物品目錄表各四份（見偵
    字第8083號偵查卷第12頁、14頁、37頁、40頁、50至51頁、
    59頁、61至69頁、原審卷第26至27）、檢察官勘驗現場筆錄
    （見偵字第8083號偵查卷第70至71頁）、查獲現場之照片共
    12張（見偵字第8083號偵查卷第15至20頁）、證人富瑞莉所
    提出附卷之切結書一張（具名何瑞逢）（見偵字第8083號偵
    查卷第56頁）、進口報單證明等共13張（見原審卷第97至10
    9頁 ）等附卷可稽；而自前開貨物編號6號及8號之白桶內所
    扣案之白粉，經送法務部調查局鑑定結果：送驗白粉二桶均
    含有第一級第6項毒品海洛因成分，淨重19,700公克（ 空包
    裝重31,000公克 ），純度71.95﹪，純質淨重14,174公克，
    有該局93年7月6日調科壹字第080007829 號鑑定通知書一紙
    附卷足憑（見偵字第8083號偵查卷第109 頁），足堪認被告
    之自白與事實相符。被告對上開證據之證據能力，均不爭執
    ，自得作為證據。至於被告於本院準備程序陳述：本案另有
    共犯「小健」之人，本案共犯是4人，並非3人云云（本院卷
    第36頁），然查無其他積極證據足以證明被告上開陳述為實
    在，自難採信。本案事證已明確，被告上開犯行，洵堪認定
    ，應予依法論科。
二、按海洛因係毒品危害防制條例第 2條第2項第1款所列之第一
    級毒品，且係行政院依懲治走私條例第2條第4項法律授權公
    告之「管制物品項目及其數額」甲項第 4款規定之管制進出
    口物品，不限其數額，均不得運輸及私運。又香港、澳門回
    歸中國大陸後，為維持其現有自由經濟制度及高度自治地位
    ，並規範及促進臺灣地區與香港、澳門之經貿文化及其他關
    係，特制定香港澳門關係條例，明定臺灣地區與香港或澳門
    貿易，得以直接方式為之，並於臺灣地區與大陸地區直接通
    信、通航或通商前，得視香港或澳門為第三地，排除臺灣地
    區與大陸地區人民關係條例在香港、澳門之適用，且輸入或
    攜帶進入臺灣地區之香港或澳門之物品，以進口論；輸往香
    港或澳門之物品，以出口論，並分別依輸入物品、輸出物品
    有關法令之規定辦理，此觀諸香港澳門關係條例第1條第2項
    、第35條、第57條及同條例施行細則第 2條之規定即明。從
    而，香港、澳門顯係有別於大陸地區之特別區域，如自香港
    、澳門私運管制物品進口逾公告數額，應逕依懲治走私條例
    第2條第1項論處，毋庸引用同條例第12條之規定（最高法院
    93年4月13日93年度第2次刑事庭會議決議意旨參照）。是核
    被告乙○○之所為，係犯毒品危害防制條例第4條第1項之運
    輸第一級毒品罪及懲治走私條例第2條第1項之私運管制物品
    第一級毒品海洛因進口罪。被告與「小白」、「劉董」及該
    三名真實姓名、年藉均不詳之大陸地區成年男子，就所犯上
    開各罪間，有犯意聯絡及行為分擔，均為共同正犯。被告利
    用不知情之富瑞莉、林茂松及長榮航空公司人員完成運輸海
    洛因之犯行，均係間接正犯。又被告所犯上開運輸第一級毒
    品及私運管制物品進口二罪，係一行為觸犯二罪名，侵害不
    同之法益，為想像競合犯，應依刑法第55條前段之規定，從
    一重之運輸第一級毒品罪處斷。
三、原審以被告乙○○犯罪事證明確，援引毒品危害防制條例第
    4條第1項，懲治走私條例第2條第1項、第11條，刑法第11條
    前段、第28條、第55條前段，並審酌被告正值年輕力盛，不
    思以正途謀生，為謀取300 萬元之暴利，竟幫他人運輸高達
    近20公斤之海洛因入我國境內，倘該些毒品順利走私成功，
    恐將毒害無數國人，破壞為數不少之家庭和樂，其惡性非輕
    ，原應予重罰，惟思及被告在中正機場第二航廈出境證照查
    驗室為法務部調查局中部地區機動工作組偵查員拘提後，尚
    能主動向偵查員李華君表示海洛因藏在編號6號及8號之白桶
    內，且在法務部調查局中部地區機動工作組接受調查時，向
    偵查員表示其對於本件事情深感懊悔，並積極配合偵查員調
    查，供出找其共同運輸海洛因之人為「小白」及「劉董」（
    此等事實業據證人李華君於原審審理時證述在卷，見原審卷
    第125至135頁；並載於被告93年5月21日調查筆錄內，見93
    年度偵字第8083號偵查卷第4至7頁），足見其人性尚未泯滅
    ，且其並非首謀，走私所運輸之毒品復在流入市面前即時查
    獲，及檢察官於起訴時所具體求處之刑度等一切情狀，量處
    無期徒刑，褫奪公權終身，併依刑法第37條第 1項之規定，
    宣告褫奪公權終身。又扣案之第一級毒品海洛因（驗後合計
    淨重19,700公克，純度71.95﹪，純質淨重14,174公克 ），
    係毒品危害防制條例第 2條第2項第1款所列之第一級毒品，
    應依同條例第18條第 1項前段之規定，宣告沒收並銷燬之。
    扣案之白色塑膠桶2個及塑膠袋2個（此即鑑定報告書所載之
    空包裝，重31,000公克）均被告所有係其包裹毒品，防其裸
    露、潮濕，便於運輸所用之物，應依毒品危害防制條例第19
    條第 1項之規定，予以宣告沒收。又自被告隨身攜帶之手提
    包內所查扣之筆記本3本及行動電話3支，均係被告所有供其
    記載「小白」、「劉董」等人之電話及聯絡「小白」、「劉
    董」有關本案運輸海洛因等事項之物，業據被告於原審審理
    時供述在卷（見原審卷第 204頁），亦應依毒品危害防制條
    例第19條第 1項之規定，予以宣告沒收。再被告此次運輸毒
    品實際自共犯「劉董」取得現金50萬元作為報酬，此據被告
    供明在卷（見原審卷第17頁、 207頁），自屬渠因本案運輸
    第一級毒品犯罪所得之財物，雖未扣案，仍應依毒品危害防
    制條例第19條第 1項之規定，予以宣告沒收，如全部或一部
    不能沒收時，以其財產抵償之。另被告雖自承運輸第一級毒
    品海洛因後尚可得 250萬元之報酬，惟該款項尚未經被告實
    際取得，自無庸對之宣告沒收。經核其認事用法均無違誤，
    量刑亦稱妥適。
四、被告以其自始坦承犯行並配合調查，原審判決量刑太重為由
    ，指摘原判決不當，惟查：
  (一)、量刑事項係屬於法院之職權，且被告協助他人運輸數量龐
      大之毒品海洛因進入我國境內，對社會危害甚鉅，經本院
      再三斟酌，仍認原審判決就被告運輸第一級毒品海洛因犯
      行之量刑，並無違罪刑相當原則。
  (二)、被告於本院審理時陳稱：伊自始至終均配合警方調查，主
      動供出一切犯罪行為，態度良好，請求輕判云云，惟查：
      按「刑法第五十九條之酌量減輕其刑，必於犯罪之情狀，
      在客觀上足以引起一般同情，認為即予宣告法定低度刑期
      ，猶嫌過重者，始有其適用，至於被告無前科，素行端正
      ，子女眾多等情狀，僅可為法定刑內從輕科刑之標準，不
      得據為酌量減輕之理由。」最高法院51年台上字第 899號
      著有判例，是以被告坦承犯行，固可稱態度良好，惟犯後
      態度良好，僅可為法定刑度（本件被告所犯毒品危害防制
      條例第4條第1項之罪之法定刑為死刑、無期徒刑）內從輕
      量刑之標準，不得據為酌量減輕之理由。
  (三)、至被告於本院審理中復供稱：本件毒品為劉建昌及「劉董
      」所有等語（見本院卷第39頁），選任辯護人更執以被告
      有供出毒品來源，請求減刑云云，惟按毒品危害防制條例
      第17條規定：犯第4條第1項之罪，供出毒品來源，因而破
      獲者，得減輕其刑，其立法意旨重在鼓勵具體供出其上游
      販毒者，俾資追查該毒梟前手及其上游毒品，以杜絕毒品
      之蔓延與氾濫為目的。倘未因其自白進而查獲毒梟前手或
      其上游毒品者，自不得執此邀本條規定之寬減，最高法院
      92年台上字第2897號、89年台上字第 178號判決均採同一
      見解，本件被告雖於本院審理中供出毒品所有人尚有「劉
      建昌」之人，然並無其他積極證據足以證明被告上開陳述
      是否實在，況該人非屬被告所犯本件運輸海洛因罪之毒品
      來源，更無因此破獲前手或上游毒品者，自無毒品危害防
      制條例第17條減輕其刑之規定之適用。綜上所述，被告之
      上訴為無理由，應予駁回。
據上論斷，應依刑事訴訟法第368條，判決如主文。
本案經檢察官黃東焄到庭執行職務。
中　　華　　民　　國　　94　　年　　5 　　月　　12　　日
　　　　　　　　　刑事第二庭    審判長法　官  蔡  長  溪
　　　　　　　　　　　　　　　　　    法　官  楊  貴  志
　　　　　　　 　 　　　　　　　　　　法　官  林  俊  益
以上正本證明與原本無異。
如不服本判決，應於收受送達後十日內向本院提出上訴書狀，其
未敘述上訴之理由者並得於提起上訴後十日內向本院補提理由書
。
                                      書記官  廖  月  女
中　　華　　民　　國　　94　　年　　5 　　月　　13　　日
附錄：本案論罪科刑法條全文
毒品危害防制條例第4條第1項
製造、運輸、販賣第1級毒品者，處死刑或無期徒刑；處無期徒
刑者，得併科新臺幣一千萬元以下罰金。
